福建連江地方法院刑事判決　　　　　　　　 93年度易字第8號
公　訴　人　福建連江地方法院檢察署檢察官
被　　　告　甲○○　男　29歲.
選任辯護人　陳適庸律師
　　　　　　許博森律師
上列被告因業務過失致死案件，經檢察官提起公訴（93年度偵字
第45號），本院判決如下：
    主  文
甲○○從事業務之人，因業務上之過失致人於死，處有期徒刑捌
月，緩刑參年。
　　事  實
一、甲○○係連江縣南竿鄉公所之司機，為從事駕駛業務之人，
    於民國93年6月24日上午11時30分許，駕駛車牌號碼ＷＺ－1
    082 號自小貨車，由連江縣南竿鄉馬祖村往介壽村方向行駛
    ，途經福沃村老人活動中心前，遇連江縣環保局委託檢驗排
    氣人員攔車，接受車輛排氣檢查，檢查後甲○○原應注意行
    車起步前，駕駛人應注意前後左右有無障礙物或車輛行人等
    狀況，隨時採取必要安全措施，以避免危險之發生，而依當
    時天候晴、日間自然光線、路面狀態乾燥無缺陷、無障礙物
    、視距良好之情形，又無不能注意之情事，適有檢驗人員劉
    佩玲在該車前車牌處貼合格標籤，詎甲○○於行車起步時竟
    疏於注意即貿然駕駛該車向前行進，使該自小貨車輾壓劉佩
    玲，致劉佩玲因此受有胸肋骨骨折、脛骨骨折、氣胸、血胸
    及出血性休克，經送醫急救不治死亡。
二、案經丁○○訴由連江縣警察局移送福建連江地方法院檢察署
    檢察官偵查起訴。
　　理  由
一、訊據被告甲○○對於其駕駛車牌號碼ＷＺ－1082號自小貨車
    於於上開時間、地點接受檢測人員檢查後起動行駛，將被害
    人劉佩玲撞擊碾過，致劉佩玲受有胸肋骨骨折、脛股骨折、
    氣胸、血胸及出血性休克，經送醫急救不治死亡之事實坦承
    不諱，惟否認其有過失，辯稱：伊接受環保局人員檢驗完畢
    後，從車子後頭繞到車子的右方，再至車頭，後回到駕駛座
    ，並未看見有人蹲在車頭前面，足見劉佩玲應是於甲○○行
    至車輛車頭左側時才蹲在車頭之前，伊應已盡到駕車起步應
    注意其他人車安全之注意義務；而伊坐在駕駛座時並無法發
    現有人蹲在車輛車頭之前，是伊並無任何過失；伊在上車前
    有聽見檢測人員喊「好了」、「好了」，伊係相信檢測工作
    已經完成，所以才將車子開走，並無過失云云。經查：
  (一)被告辯稱：伊停車下來接受檢測，檢測完畢，伊簽完名，檢
    測人員將汽車行照還給伊後，伊從車子後頭繞到車子的右方
    ，再至車頭，後回到駕駛座，並未看見有人在車頭前面等語
    ，並據證人丙○○、乙○○、戊○○於本院審理時亦結證：
    被告接受檢驗完畢後，係從車子的右邊繞到車頭再到駕駛座
    等語參之（見本院94年6 月14日言詞辯論筆錄），是縱使被
    告於接受檢驗完畢後，係從車子的右邊繞到車頭再回到駕駛
    座，惟被告此等行進之方向，係為了從車子之後方回到駕駛
    座，並非被告專為了檢查前頭有無其他人車而盡之注意義務
    ，是被告於檢測完畢後，係採何種行徑方向回到駕駛座，與
    被告就本件是否有過失，並無必然關係。再者，被告回到駕
    駛座後至開車，尚停留一會兒才開車，並非馬上開車，此亦
    有證人張細妹、乙○○於本院審理時結證屬實（參本院94年
    6 月14日言詞辯論筆錄），是於被告回到駕駛座至開車這段
    時間，車前狀況係一直處於變動中，被告於開車前雖有繞至
    車前，並不必然代表被告開車時已盡注意義務，被告開車時
    所應盡之注意義務，仍應以開車前至開車之情況綜合判斷之
    ，是被告上開所辯，顯無法為有利之認定。
  (二)被告雖辯稱：伊坐在駕駛座時並無法發現有人蹲在車輛車頭
    之前，是伊並無任何過失云云，惟被害者劉佩玲身高約 152
    公分，體型略顯肥胖，此有福建連江地方法院檢察署驗斷書
    附卷可稽，是若如被告上開所辯其係先行至車頭並未發現有
    人等語觀之，從被告回到駕駛座至開車這段時間，劉佩玲從
    車子後頭至前頭車牌處貼標籤，劉佩玲並不會憑空即蹲在前
    車牌處，而使人無法發現到，劉佩玲亦必須從車子之左方或
    右方始有可能到車子前頭，並進而蹲在車子前頭車牌處，是
    被告辯稱其坐在車輛無法發現有人蹲坐在車輛車頭前，顯屬
    卸責之詞，至證人即當時坐在駕駛座旁之清潔隊員丙○○雖
    另證稱：其並未看見女檢測員至車頭貼合格標籤云云，惟據
    被告於偵查中供述：伊驗完車，從車後面繞到車前，後來才
    開車，伊事後回想有可能劉佩玲跟在伊後面走去貼標籤的等
    語參之，證人丙○○既稱有清楚看見被告之行徑路線，對於
    跟在被告後面行走之劉佩玲部分卻稱完全未看見，顯與常情
    不合，證人丙○○此部分證詞，顯有偏頗之虞，不值採信。
  (三)被告另辯稱：伊因檢驗完畢，檢驗人員有跟他說好了，伊才
    以為檢驗完畢，可以離開云云，並據證人證人丙○○、乙○○、戊○○於本院審理時亦結證：於檢驗完畢後，有聽見一
    個中年男子的聲音說好了、好了等語（見本院94年6 月14日
    言詞辯論筆錄），惟檢測人員於檢驗完畢後告知「好了」等
    語，僅係代表對於被告之貨車檢驗工作業已完成，與被告開
    車前所應盡之注意並無相關，是被告辯稱其因相信檢測人員
    告知檢測完成，所以才開車云云，委無足採。
  (四)按汽車駕駛人應注意車前狀況，並隨時採取必要之安全措施
    ，且行車起步前應注意前後左右有無障礙或車輛行人，道路
    交通安全規則第89條第1項第6 款、第94條第3項分別定有明
    文。被告係領有職業大客車執照之駕駛人，其就上開規定，
    自難諉為不知，而被告本應注意車前狀況，並應於停車後起
    步前，察看前後左右及車下有無障礙物或孩童，以避免危險
    之發生，又參以卷附之道路交通事故調查報告表當時事發地
    點之視距良好，該道路並無任何障礙物，故於當時狀況，並
    無不能注意之情形，惟被告竟疏未注意，致其所駕駛之自小
    貨車輾壓被害人劉佩玲，致被害人劉佩玲受有胸肋骨骨折、
    脛骨骨折、氣胸、血胸及出血性休克，經送醫急救不治死亡
    ，足徵被告顯有過失甚明。又被害人劉佩玲係遭被告所駕駛
    之車輛輾壓而死亡，業經福建連江地方法院檢察署檢察官督
    同法醫師相驗明確，此有相驗屍體證明書、驗斷書、勘驗筆
    錄附卷可憑（參酌福建連江地方法院檢察署93年度相字第3
    號卷宗）。是被告之過失駕車肇事行為與被害人劉佩玲死亡
    之間，具有相當之因果關係。罪證明確，被告犯行洵堪認定
    。
二、按刑法第276條第2項所謂之業務，係指個人基於其社會地位
    繼續反覆所執行之事務，被告係連江縣南竿鄉公所之司機，
    每日需載送清潔隊員上下班，為從事駕駛業務之人，其於執
    行業務中肇事致人於死，核其所為係犯刑法第276條第2項之
    業務過失致死罪。另本案報案人係唐國民，有連江縣警察局
    民眾服務中心受理各類案件紀錄表附卷可稽，該報案人並非
    被告委託報案者，尚不符自首要件，併此敘明。爰審酌被告
    過失程度之輕重、被告肇事後尚未與被害人家屬達成民事和
    解並賠償損害，惟被告於案發後馬上通知救護車，並請他人
    撥打電話報警等一切情狀，量處如主文所示之刑。末查，被
    告前未曾受有期徒刑以上刑之宣告，此有台灣高等法院被告
    前案記錄表及福建連江地方法院檢察署刑案資料查註記錄表
    在卷可徵，被告因一時疏失致罹刑典，經此偵審教訓，信已
    足收警惕之效，應無再犯之虞，本院認其宣告之刑以暫不執
    行為適當，爰依法諭知緩刑3年，以示矜恤。
據上論斷，應依刑事訴訟法第299條第1項前段、刑法第276條第2
項、第74條第1款，罰金罰鍰提高標準條例第1條前段，判決如主
文。
本案經檢察官王文德到庭執行職務。
中　　華　　民　　國　　94　　年　　6 　　月　　30　　日
                     刑事庭審判長法　官　洪曉能
                                 法  官  莊明達
                                 法  官  張淑華
以上正本與原本無異
中　　華　　民　　國　　94　　年　　6 　　月　　30　　日
如不服本判決應於送達後10日內向本院提出上訴狀
   　　                     　　 書記官　林長貴
附錄本案論罪科刑法條
刑法第二百七十六條：
因過失致人於死者，處二年以下有期徒刑、拘役或二千元以下罰
金。
從事業務之人，因業務上之過失犯前項之罪者，處五年以下有期
徒刑或拘役，得併科三千元以下罰金。
